【裁判字號】    99,交聲,3244
【裁判日期】    991130
【裁判案由】    交管條例聲異
【裁判全文】
臺灣板橋地方法院交通事件裁定        99年度交聲字第3244號
原處分機關  交通部公路總局臺北區監理所
異  議  人  勝泰運輸股份有限公司
即受處分人
代  表  人  潘瀧雄
異  議  人  勝光交通股份有限公司
即受處分人
代  表  人  潘有祥
上列異議人即受處分人因違反道路交通管理處罰條例案件，對於
交通部公路總局臺北區監理站於民國99年9 月30日所為之北監營
裁字第裁40-C00000000、40-C00000000號裁決處分各自聲明異議
，本院裁定如下：
    主  文
原處分均撤銷。
勝光交通股份有限公司汽車所有人未依規定於車身標明指定標識
，處罰鍰新臺幣玖佰元。
勝光交通股份有限公司其餘受處分部分與勝泰運輸股份有限公司
均不罰。
    理  由
一、按汽車未依規定於車身標明指定標識者，處汽車所有人新臺
    幣（下同）900 元以上1,800 元以下罰鍰，並應責令改正，
    道路交通管理處罰條例第16條第1 項第3 款、第2 項定有明
    文。復按拖車標識牌應以銅合金或不鏽鋼板製作，字體應端
    正、清晰、明確，採用銲接或鉚接方式固定於車架上。拖車
    應於標識牌下方之車身（架）上打刻車身（架）號碼，其車
    身（架）號碼內容應包含型式代號及流水號碼，拖車標識牌
    及車身（架）號碼打刻規定第1 條、第2 條亦分別有其明確
    規範。
二、原處分意旨略以：異議人即受處分人勝泰運輸股份有限公司
    （下稱勝泰公司）所有車號095-KN曳引車（下稱本件曳引車
    ）於民國99年8 月27日15時51分許行經臺北縣五股鄉○○○
    路49號前時，因所拖曳之半拖車查無車身號碼，應非屬得合
    法懸掛勝光交通股份有限公司（下稱勝光公司）所有，車號
    2S-62 號牌照之半拖車車身（下稱本件半拖車），經臺北縣
    政府警察局蘆洲分局交通分隊員警認異議人勝泰公司有道路
    交通管理處罰條例第12條第1 項第5 款之使用他車牌照行駛
    違規事實，異議人勝光公司則有同條項款之牌照借供他車使
    用違規事實，而分別依法擎單舉發，經異議人等申訴陳明意
    見，交通部公路總局臺北區監理所（下稱原處分機關）仍認
    異議人等之違規情節屬實，爰分依前開規定各裁處異議人等
    罰鍰10,800元，並依該條例同條第2 項規定吊銷其等汽車牌
    照。
三、異議意旨略以：異議人勝泰公司所有之本件曳引車於當日拖
    曳，屬異議人勝光公司所有之本件半拖車，雖有未依規定於
    車身標明指定標識之狀況，但該半拖車確屬異議人勝光公司
    所有，得合法懸掛車號2S-62 號牌照之半拖車無誤，舉發員
    警及原處分機關未予查明此點，認異議人等各有如前所載之
    違規情事，乃依道路交通管理處罰條例第12條第1 項第5 款
    之規定舉發裁罰，尚有不當，因而對原處分不服聲明異議等
    語。
四、經查：
（一）異議人勝光公司所有之本件半拖車（車架號碼76523 號）
      於前揭時地，未依前揭拖車標識牌及車身（架）號碼打刻
      規定，將打刻製作之標識牌固定於車架側面一情，本為該
      輛半拖車所有人即異議人勝光公司所不否認，復經證人即
      擎單舉發員警林志勇到庭證述明確，確認其在攔停該車當
      下，並未在半拖車車架之上，發現任何應予存在之規定標
      識掛牌，並有舉發時之採證照片附卷可稽，足證本件半拖
      車於違規當時確有未依規定於車身標明指定標識之違規事
      實。
（二）另查，證人林志勇雖於本院證稱表示，異議人勝泰公司當
      時經其攔停之本件曳引車，其後拖掛之半拖車並非異議人
      勝光公司所有之本件半拖車，卻懸掛屬於該車之車號2S-6
      2 號牌照，顯見異議人勝泰公司借牌行駛，與異議人勝光
      公司之出借所為，均屬違規情況。然經本院詢以證人林志
      勇究係基於何等事實作成以上判斷時，其僅表示是因在攔
      停異議人勝泰公司之本件曳引車時，遍查後掛之半拖車前
      後車身，並未見有足以辨識該車確為得合法懸掛車號2S-6
      2 號牌照，車架號碼76523 號，屬異議人勝光公司所有之
      本件半拖車相關特徵，惟查，證人林志勇察得之前揭現象
      ，原只得推認該輛半拖車存有未依規定於車身標明指定標
      識之狀況而同上載，憑此逕謂異議人勝泰及勝光公司必有
      舉發所述之違規事實，本即失之過速；又證人林志勇另稱
      當時在車架上曾發現3 碼刻印痕跡，與本件半拖車應有之
      上述5 碼車架號碼顯有不同，故認其舉發並無錯誤，但經
      本院就證人林志勇當日之舉發照片重為觀察後，其所指出
      疑似存有3 碼數字之可能刻印，事實上亦僅為在深色車架
      底漆之上，得約略察見之鏽蝕痕跡，至其是否確為該半拖
      車之車架打印真正編號，抑或只屬烤漆斑駁後之偶然呈現
      ，單憑證人林志勇所攝該幀模糊卷內照片，當難獲致根本
      之判定結論。
（三）嗣經本院依職權將本件半拖車送請原處分機關進行檢驗，
      異議人勝光公司代表人潘有祥派員駛往之該輛半拖車，無
      論車尾牌照上方鐵鏽之剝離狀況、車架兩側之烤漆掉落情
      形，與既有油污之所在位置，在在均與證人林志勇當時攔
      下之半拖車車架外觀形式極為雷同，凡此已有附卷之舉發
      及本院勘驗照片得供對照，則衡諸事理，苟異議人勝泰公
      司當時曳引掛載之半拖車，並非異議人勝光公司之本件半
      拖車，在經本院要求送驗之際，異議人等為求掩飾，豈會
      如此托大，猶將違規懸掛車號2S-62 號牌照，為證人林志
      勇認屬借牌行駛之該輛前遭攔停半拖車再送鑑定，祈能蒙
      混過關免被查覺；再者，本院於勘驗之間，復在半拖車左
      側車架（以曳引車車頭視角為準）上，確認存有76523 號
      之車架號碼打印痕跡，此亦可參本院勘驗卷附照片圖3 至
      圖5 之所示，則依異議人等提供之拖車新領牌照登記書之
      記載，該等號碼既確為車號2S-62 號牌照合法對應之半拖
      車車架辨識標記，由是毋寧更可證明異議人勝泰公司當時
      曳引之半拖車，應即屬異議人勝光公司所有之本件半拖車
      無誤；至為本院囑託原處分機關現場測量，異議人勝泰公
      司經證人林志勇認係違規而遭舉發之半拖車，諸如輪距、
      軸距、車長、車寬等車身式樣現況，雖與異議人勝光公司
      之本件半拖車新領牌照登記書內所載資料，於各項數據之
      間非盡吻合，然在所用工具、施測場合、量器精準本難見
      其統一，並全然回復原始測定環境之情形下，自不得逕以
      此等相距多在5 公分內之非鉅誤差，斷言異議人勝泰公司
      是日曳引半拖車，必非異議人勝光公司之本件半拖車。
（四）準此，異議人勝泰公司之本件曳引車於遭認違規當時拖曳
      之半拖車固無足資辨認車身之標識牌懸掛其上，又或因車
      架打印號碼前經油漆覆蓋，致證人林志勇無從在舉發現場
      直接發覺，然今原處分機關既未能再行提出其他積極證據
      ，以為證明異議人勝泰公司附掛之半拖車，絕非異議人勝
      光公司所有，本即得合法懸掛車號2S-62 號牌照之本件半
      拖車，要難單憑當時半拖車無明確之車架身分標識，即遽
      認該輛半拖車並非異議人勝光公司之本件半拖車，而謂異
      議人勝泰公司有使用他車牌號行駛，以及異議人勝光公司
      有將車號2S-62 號牌照供他車使用之違規事實。
（五）考之道路交通管理處罰條例第12條第1 項第5 款「牌照借
      供他車使用或使用他車牌照行駛」之規定，業已明文限定
      適用範圍，此處既僅涉及異議人勝光公司所有之本件半拖
      車未依規定標明指定標識之違規狀況，顯然無法涵攝適用
      前開法文之規定，從而，本件自應改對異議人勝光公司論
      以同條例第16條第1 項第3 款之違規情況，而另依法對其
      處罰。
五、綜上所述，異議人勝光公司之本件半拖車於前揭時地，確有
    未依規定於車身標明指定標識此情，但無證據證明其與異議
    人勝泰公司更有牌照借供他車使用及使用他車牌照行駛之違
    規事實，原處分機關認異議人等均係違反道路交通管理處罰
    條例第12條第1 項第5 款、第2 項之規定，而分別裁處其等
    各10,800元之罰鍰，及吊銷汽車牌照，認事用法均有違誤，
    本院自應撤銷原先處分，除就本件半拖車未依規定於車身標
    明指定標識之違規事實，對異議人勝光公司諭知如主文第2
    項所示之裁罰外，就原處分機關前認異議人等之違規部分，
    皆另改作不罰之諭知。
據上論斷，應依道路交通事件處理辦法第19條前段，裁定如主文
。
中    華    民    國    99    年    11    月    30    日
                  交通法庭    法  官  盧軍傑
上列正本證明與原本無異。
如不服本裁定，應於裁定送達後五日內敘明抗告理由，向本院提
出抗告狀。
                              書記官  周玉茹
中    華    民    國    99    年    11    月    30    日

司法院資訊處製作；財團法人民間司法改革基金會備份。
